【裁判字號】    90,毒抗,103
【裁判日期】    900403
【裁判案由】    觀察、勒戒
【裁判全文】
臺灣高等法院臺南分院刑事裁定              九十年度毒抗字第一三號     Ｃ
      抗  告  人  甲  ○  ○
右列抗告人因觀察、勒戒案件，不服台灣臺南地方法院九十年度毒聲字第四八三號，
中華民國九十年二月二十六日裁定（九十年度毒偵字第四四一號、九十年度聲觀字第
二二五號），提起抗告，本院裁定如左：
      主      文
抗告駁回。
      理      由
一、抗告意旨略以：
（一）抗告人並無吸食安非他命，按目前常用尿液安非他命篩檢方式包括酵素免疫分
      析法、薄層色澤分析法和放射免疫分析法，在文獻報告中，確有藥品或食物因
      交叉反應，可在尿液測試中產生偽陽性之安非他命反應，例如某些成藥，如減
      肥藥中之成份因與安非他命有類似作用，而可產生與安非他命之交叉反應，使
      尿液測試呈現偽陽性。且由抗告人於民國（下同）八十九年十一月二十八日於
      台南醫院檢驗之尿液檢測，皆呈陰性反應，可知抗告人係屬冤抑。
（二）按認定犯罪事實所憑之證據，雖不以直接證據為限，間接證據亦包括在內：然
      而無論直接或間接證據，其為訴訟上之證明，須於通常一般人均不致有所懷疑
      ，而得確信其為真實之程度者，始得據為有罪之認定，倘其證明尚未到此一程
      度，而有合理之懷疑存在時，事實審法院復已就其心證上理由予以闡述，敘明
      其如何無從為有罪確信，因而為無罪之判決，尚不得任意指為違法（七六年台
      上四九八六）。該判例所強調者，係認定犯罪事實所持之證據，必須合理且毫
      無可疑者始可，果有絲毫合理之可疑，即應為被告無罪之認定，以維人權，用
      免冤抑。故謂抗告人於八十九年十一月二十四日「前三、四日內」在「不詳處
      所」施用第二級毒品，時間、地點無法確定，此為疑點之一；八十九年十一月
      二十四日於國道一號岡山收費站北向（高雄縣岡山鎮轄內）並未查獲抗告人攜
      帶任何毒品，此為疑點之二；而當日採集抗告人之尿液並未於抗告人之前封瓶
      ，此為疑點之三。為此提出抗告，狀請將原裁定予以撤銷云云。
二、經查：
（一）按法務部調查局第六處八十七年九月二十九日（八七）發技（一）字第八七０
      七四五七四號函所揭示：「尿液毒品檢驗如單以免疫分析法篩驗，有可能因交
      叉反應（CROSS REACTION）而對服用毒品或甲基安非他命以外藥物者之尿液產
      生偽陽性結果（不會產生偽陰性結果），然再以薄層分析法（TOXI— LAB）檢
      驗，應可絕除大部分偽陽性問題。」而本件抗告人尿液檢體係經高雄縣政府衛
      生局以免疫學分析法及薄層分析法（TOXI— LAB）檢驗，應可絕除大部分偽陽
      性問題；再者，抗告人並未檢附任何其服用何種藥物或食品以致尿液檢驗成偽
      陽性之事證，復遍查卷證亦無相關之記載，僅於警訊時答稱「‧‧‧買成藥服
      用」，尚難僅憑抗告人事後空泛之陳述而推翻原審認定之事實。又抗告人所提
      臺南醫院尿液檢測陰性反應之證明，其收樣日期係八十九年十一月二十八日，
      該紙檢驗報告只能證明抗告人於八十九年十一月二十八日前回溯九十六小時內
      ，未施用毒品而已，並不足以作為本件對抗告人有利之認定。
（二）次依行政院衛生署藥物食品檢驗局八十一年二月八日（八一）藥檢壹字第○○
      一一五六號函所明示：「甲基安非他命經口服投與後約百分之七十於二十四小
      時內自尿液中排出，約百分之九十於九十六小時內自尿液中排出，‧‧‧甲基
      安非他命之檢出與其投與方式、投與量、個人體質、採尿時間及檢測儀器之精
      密度等諸多因素有關，因此僅憑尿液中呈安非他命陽性反應，並無法確實推算
      吸食時間距採集時間之長短，惟依上述資料推斷，最長不可能超過四日」是以
      抗告人質疑施用毒品之時間、地點無法確定之問題，依前函所示，原審並非無
      所依據之揣測推算，抗告人執此加以苛責，無非為卸責而已，不足為採。
（三）又抗告人辯稱警方查獲當時，抗告人並未攜帶任何毒品。惟此補強證據之欠缺
      ，不足以動搖原裁定認定之依據，蓋抗告人尿液中檢驗出毒品陽性反應，不因
      此開補強證據之欠缺而動搖主要證據之證明力。
（四）再者，抗告人質疑當日採集抗告人之尿液並未於抗告人之前封瓶。惟查，警方
      查獲當日係抗告人自願採尿檢驗（見警訊筆錄），警方實無誣陷之理，且抗告
      人亦於尿液採證檢驗對照表上簽名捺指印，有國道公路警察局第五警察隊偵辦
      毒品案件嫌犯尿液採證檢驗對照表附卷可稽，足見送驗檢體確為抗告人之尿液
      無疑，抗告人所辯，實難憑採。
三、原審法院依據檢察官之聲請，並以毒品危害防制條例第二十條第一項及觀察勒戒
    處分執行條例第三條第一項、第二項規定，裁定將抗告人送勒戒處所觀察、勒戒
    。本院經核原裁定於法尚無不妥，抗告人前開抗告意旨所陳，顯屬卸責之詞而不
    足採。本件抗告為無理由，應予駁回。
四、據上論斷，應依刑事訴訟法第四百十二條，裁定如主文。
中    華    民    國      九十      年      四      月      三          日
                                  臺灣高等法院臺南分院刑事第三庭
                                      審判長法官  黃    崑    宗
                                            法官  莊    俊    華
                法官  林    勝    木
右正本證明與原本無異。
不得再抗告。
                                      法院書記官  吳    秋    賢
中    華    民    國      九十      年      四      月      四          日


司法院資訊處製作；財團法人民間司法改革基金會備份。
